【裁判字號】    95,易,2244
【裁判日期】    951229
【裁判案由】    竊盜
【裁判全文】
臺灣高雄地方法院刑事判決              95年度易字第2244號
公  訴  人 臺灣高雄地方法院檢察署檢察官
被      告  乙○○
                    現另案在臺灣高雄第二監獄執行中
上列被告因竊盜等案件，經檢察官提起公訴（起訴案號：臺灣高
雄地方法院檢察署95年度偵緝字第3442號），於本院準備程序被
告就被訴事實為有罪之陳述，經審判長告知被告簡式審判程序意
旨，並聽取當事人之意見後，本院合議庭裁定由受命法官獨任依
簡式審判程序審理、判決如下：
    主  文
乙○○犯竊盜罪，處有期徒刑伍月，如易科罰金，以銀元佰元
即新臺幣玖佰元折算壹日。
    事  實
一、乙○○於民國94年7 月23日下午5 時40分許，騎乘其所有車
    牌號碼JPM-097 號機車，至高雄市○○區○○路與博愛路口
    紅磚人行道處，見上開路口紅磚人行道處停放一部丙○○所
    有車牌號碼為XSX-696 號機車，而其上置物箱未上鎖關妥，
    認有機可乘，竟意圖為自己不法之所有，徒手翻開丙○○所
    有機車置物箱，伸手入內竊得上開置物箱內之MOTOROLA行動
    電話1 支及現金新臺幣（下同）800 元（分別為500 元鈔票
    1 張及100 元鈔票3 張），得手後，迨騎乘上開JPM-097 號
    機車欲離去時，適為車主丙○○所發覺，並取出上開JPM-09
    7 號機車鑰匙，乙○○見上開JPM-097 號機車無法發動，乃
    棄車逃逸離去，嗣經報警循線查獲。
二、案經丙○○訴由高雄市政府警察局左營分局報告臺灣高雄地
    方法院檢察署檢察官偵查起訴。
    理  由
壹、程序方面
一、按除被告所犯為死刑、無期徒刑、最輕本刑為3 年以上有期
    徒刑之罪或高等法院管轄第一審案件者外，於法院行準備程
    序進行中，被告先就被訴事實為有罪之陳述時，審判長得告
    知被告簡式審判程序之旨，並聽取當事人、代理人、辯護人
    及輔佐人之意見後，裁定進行簡式審判程序；且受命法官行
    準備程序，與法院或審判長有同一之權限；又簡式審判程序
    之證據調查，不受刑事訴訟法第159 條第1 項、第161 條之
    2 、第161 條之3 、第163 條之1 及第164 條至第170 條規
    定之限制，刑事訴訟法第273 條之1 第1 項、第279 條第2
    項前段、第273 條之2 分別定有明文。
二、查本件被告所犯為死刑、無期徒刑、最輕本刑為3 年以上有
    期徒刑以外之罪，且非高等法院管轄第一審之案件，其於準
    備程序就前揭被訴事實為有罪之陳述，經受命法官告知簡式
    審判程序之旨，並聽取當事人之意見後，本院認無不得或不
    宜改依簡式審判程序進行之處，爰依刑事訴訟法第273 條之
    1 第1 項、第284 條之1 ，裁定本件由受命法官獨任進行簡
    式審判程序，合先敘明。
貳、實體方面
一、上揭事實，業據被告乙○○於本院95年12月22日準備程序、
    審判程序時均供承不諱，核與告訴人丙○○於警詢、偵訊時
    之指訴情節相符，並有扣押物品目錄表、上開JPM-097 號機
    車之車籍作業查詢認可資料及其照片2 張在卷可稽，及被告
    上開JPM- 097號機車扣案可佐。是被告任意性自白與事實相
    符，而事證明確，其上揭犯行堪以認定。
二、按被告行為後，94年2 月2 日修正公布之刑法（下稱新刑法
    ，而95年7 月1 日修正施行前刑法則稱修正前刑法）已於95
    年7 月1 日施行，新刑法第2 條第1 項「行為後法律有變更
    者，適用行為時之法律。但行為後之法律有利於行為人者，
    適用最有利於行為人之法律」之規定，係規範行為後法律變
    更所生新舊法律比較適用之準據法，於修正後刑法施行後，
    自應適用上開規定，為「從舊從輕」之比較；又比較新舊法
    時，應就罪刑有關之共犯、未遂犯、想像競合犯、牽連犯、
    連續犯、結合犯，以及累犯加重、自首減輕暨其他法定加減
    原因（如身分加減）與加減例等一切情形，綜其全部罪刑之
    結果而為比較後，再適用有利於行為人之法律處斷，而不得
    一部割裂分別適用不同之新舊法（最高法院24年度上字第46
    34號、29年度上字第964 號判例意旨、最高法院95年度第8
    次刑事庭會議決議參照）。經查：
(一)、刑法第320 條第1 項之普通竊盜罪，法定刑得科5 百元以下
    之罰金，依被告行為時之修正前刑法第33條第5 款規定：「
    主刑之種類如左：五、罰金：1 元以上。」，換算新臺幣後
    ，為新臺幣3 元以上。惟被告行為後新刑法第33條第5 款規
    定：「主刑之種類如下：五、罰金：新臺幣1 千元以上，以
    百元計算之。」，經比較修正前後關於科處罰金刑之最低刑
    度規定，自應以被告行為時之修正前刑法較有利於被告。
(二)、被告行為時，刑法分則編有關罰金刑之貨幣單位係銀元；且
    依刑法分則編應處罰金者，應適用罰金罰鍰提高標準條例第
    1 條、第4 條之規定，亦即應按各該具體條文制定或修正之
    先後，定其罰金提高之倍數。惟被告行為後，刑法施行法增
    訂第1 之1 條，於95年6 月14日經總統公布，並自同年7 月
    1 日起施行；該條規定：「中華民國94年1 月7 日刑法修正
    施行後，刑法分則編所定罰金之貨幣單位為新臺幣。94年1
    月7 日刑法修正時，刑法分則編未修正之條文定有罰金者，
    自94年1 月7 日刑法修正施行後，就其所定數額提高為30倍
    。但72年6 月26日至94年1 月7 日新增或修正之條文，就其
    所定數額提高為3 倍」。亦即自95 年7月1 日起，刑法分則
    編所定罰金之貨幣單位，由原來之銀元改為新臺幣；且94年
    1 月7 日刑法修正時，刑法分則編未修正之條文定有罰金者
    ，自95年7 月1 日起，有關罰金之數額提高為30倍。本案被
    告係犯刑法第320 條第1項 之普通竊盜罪，該罪有罰金刑之
    處罰，且自24年7 月1日 公布施行後，即未再修正，是依增
    訂刑法施行法第1 之1 條之規定，其罰金以新台幣為單位，
    數額應提高30倍，相較於修正前之罰金以銀元為單位，且適
    用罰金罰鍰為提高標準條例之結果應提高10倍者換算，對被
    告而言，並無有利與否之情形（新臺幣與銀元之比例為1 ：
    3 ，換算結果，亦為30倍）。
(三)、被告行為時之修正前刑法第41條第1 項前段規定：「犯最重
    本刑為5 年以下有期徒刑以下之刑之罪，而受6 個月以下有
    期徒刑或拘役之宣告，因身體、教育、職業、家庭之關係或
    其他正當事由，執行顯有困難者，得以1 元以上3 元以下折
    算1 日，易科罰金。」，上開易科罰金折算標準，並依被告
    行為時之罰金罰鍰提高標準條例第2 條前段（現已廢止，下
    稱廢止前罰金罰鍰提高標準條例第2 條）規定，就其原定數
    額提高為100 倍折算1 日，則被告行為時之易科罰金折算標
    準，應以銀元100 元以上300 元以下折算1 日，經折算為新
    臺幣後，應以新臺幣300 元以上900 元以下折算1 日。惟被
    告行為後之修正後刑法第41條第1項 前段則規定：「犯最重
    本刑為5 年以下有期徒刑以下之刑之罪，而受6 個月以下有
    期徒刑或拘役之宣告者，得以新臺幣1 千元、2 千元或3 千
    元折算1 日，易科罰金。」，比較修正前後之易科罰金折算
    標準，以適用被告行為時之修正前刑法規定，並同時引用被
    告行為時之廢止前罰金罰鍰提高標準條例第2 條之規定，較
    有利於被告。
(四)、綜上，本院就前述與本案相關之刑法條文修正為綜合比較，
    並揆諸上揭最高法院判例、決議及修正後刑法第2 條第1 項
    規定之「從舊、從輕」原則，本案應整體適用修正前刑法相
    關規定及廢止前罰金罰鍰提高標準條例第2 條之規定。
三、核被告乙○○所為，係犯刑法第320 條第1 項之竊盜罪。玆
    審酌被告前於93年間，因竊盜案件經本院93年度簡字第5620
    號判處有期徒刑3 月確定，惟尚未執行上開徒刑，並未構成
    累犯，有臺灣高等法院被告前案紀錄表、本院93年度簡字第
    5620號判決書各1 份在卷可佐，是本件被告年輕力壯，不思
    上進，一再竊盜，嚴重危害他人財物，迄今未賠償被害人損
    失，量刑本應從重，惟念於本院審理時被告坦承全部犯行，
    知錯而有悔改之意，及兼衡其犯罪之動機、目的、手段及竊
    得財物之價值非鉅，等一切情狀量處如主文所示之刑，併諭
    知易科罰金之折算標準，以鼓勵有悔改之被告四人，及時醒
    悟不再竊盜違法犯紀，用啟自新。
據上論斷，應依刑事訴訟法第273 條之1 第1 項、第284 條之1
、第299 條第1 項前段，刑法第2 條第1 項、第320 條第1 項、
修正前刑法第41條第1 項前段、罰金罰鍰提高標準條例第1 條前
段、廢止前罰金罰鍰提高標準條例第2 條，逕以簡易判決處刑如
主文。
本案經檢察官甲○○到庭執行職務
中    華    民    國    95    年  12      月    29    日
                  刑事第三庭  法  官  施添寶
中    華    民    國    95    年    12    月    29    日
以上正本證明與原本無異。
如不服本判決，應於收受送達後10日內向本院提出上訴書狀。
                              書記官  陳威志
附錄本案判決論罪科刑法條
中華民國刑法第320 條（普通竊盜罪、竊佔罪）
意圖為自己或第三人不法之所有，而竊取他人之動產者，為竊盜
罪，處5年以下有期徒刑、拘役或500元以下罰金。
意圖為自己或第三人不法之利益，而竊佔他人之不動產者，依前
項之規定處斷。
前二項之未遂犯罰之。


司法院資訊處製作；財團法人民間司法改革基金會備份。
